臺灣士林地方法院民事判決　九十一年度簡上字第一七○號
　　上　訴　人　台灣士林地方法院檢察署
　　法定代理人　吳陳鐶
　　訴訟代理人　丙○○
　　　　　　　　乙○○
　　被上訴人　　甲○○
　　訴訟代理人　莫怡萍律師
右當事人間請求償還犯罪被害補償金事件，上訴人對於中華民國九十一年八月二十三
日本院士林簡易庭九十年度士簡字第一六九二號第一審判決提起上訴，本院判決如左
：
    主  文
上訴駁回。
第二審訴訟費用由上訴人負擔。
    事  實
甲、上訴人方面：
  一聲明：
    (一)原判決廢棄。
    (二)廢棄部分被上訴人應給付上訴人新台幣（以下同）二十二萬一千一百三十七元
      及自支付命令送達翌日起至清償日止，按年息百分之五計算之利息。
  二陳述：除與原審判決書所載者相同茲予引用外，補稱：本件被上訴人刑事案件雖
      經台灣高等法院以九十年度上訴字第一八九八號判決無罪，惟刑事訴訟與民事
      訴訟分屬不同訴訟程序，自應分別調查有無上訴人所指之犯罪情事。
    三證據：援用原審之立證方法。
乙、被上訴人方面：
  一聲明：駁回上訴。
  二陳述：除與原審判決書所載者相同茲予引用外，補稱：刑事判決已認定被上訴人
    無罪，上訴人主張被上訴人犯罪全憑臆測。
  三證據：援用原審之立證方法。
    理  由
一、本件因犯罪被害人補償法第十二條已於民國九十一年七月十日修正為由支付補償
    金之地方法院或其分院檢察署行使求償權，故上訴人主張應由台灣士林地方法院
    檢察署承受訴訟，應予准許。
二、上訴人起訴主張：被上訴人於八十八年九月八日凌晨一時許，在台北市○○○路
    ○段二五八號「東吳飯店」八○三號房間，與黃馨怡謀為同死，以預購之牛排刀
    二把，同時互刺對方，致黃馨怡因心臟出血休克死亡。又黃馨怡因死亡所支出之
    醫藥費及法定扶養義務，業經台灣士林地方法院檢察署犯罪被害人補償審議委員
    會決議補償二十二萬一千一百三十七元，並於九十年四月十一日如數支付予申請
    人，依犯罪被害人保護法第十二條第一項、第二項之規定，上訴人自得對被上訴
    人求償，經與之協調不成立，為此訴請被上訴人給付二十二萬一千一百三十七元
    ，及自支付命令送達翌日起至清償日止，按年息百分之五計算之利息。被上訴人
    則以：其刑事部分業經臺灣高等法院以九十年度上訴字第一八九八號判決無罪確
    定，故並無上訴人所指之犯罪情事，上訴人指稱被上訴人犯罪，全憑臆測等語資
    為抗辯。
三、按「當事人主張有利於己之事實者，就其事實有舉證之責任。」民事訴訟法第二
    百七十七條前段定有明文。又「國家於支付犯罪被害補償金後，於補償範圍內，
    對犯罪行為人或依法應負賠償責任之人有求償權。前項求償權，由支付補償金之
    地方法院或其分院檢察署行使之。」犯罪被害人保護法第十二條第一項、第二項
    亦定有明文。是上訴人於行使求償償權時，除須證明其確已依法支付犯罪被害補
    償金外，尚須證明被上訴人即為犯罪行為人或依法應負賠償責任之人，始足當之
    。經查，本件上訴人經訴外人即死者黃馨怡之母呂玉珍之申請，以八十九年十一
    月六日八十八年度補審字第二一號決定書決定補償申請人二十二萬一千一百三十
    七元，並於九十年四月十一日如數支付申請人等情，固據其提出犯罪被害人補償
    審議委員會決定書、犯罪被害補償金請領書、收據各一件為證，然其就被上訴人
    所否認之犯罪行為部分，除以八十八年度偵字第一○一八四號起訴書資佐證外，
    並未提出其他積極證據以實其說，且上開刑事案件起訴後業經台灣士林地方法院
    於九十年四月十六日以八十九年度訴字第一○八號判決被上訴人無罪，復經台灣
    高等法院於九十一年六月四日以九十年度上訴字第一八九八號判決駁回臺灣士林
    地方法院檢察署檢察官之上訴而確定，亦經本院依職權調閱前開卷證查核無訛，
    上訴人既未能舉證證明被上訴人有何犯罪之情事，參諸前揭說明，自不得向被上
    訴人請求償還其所支出之犯罪被害補償金及其法定遲延利息。原審駁回上訴人之
    訴，為上訴人敗訴之判決，核無違誤。上訴意旨指摘原判決不當，求予廢棄改判
    ，為無理由，應予駁回。
四、據上論結，本件上訴為無理由，依民事訴訟法第四百三十六條之一第三項、第四
    百四十九條第一項、第七十八條，判決如主文。
中　　　華　　　民　　　國　　九十一　　年　　 十二　　 月　　 十八　　 日
                            臺灣士林地方法院民事第一庭
~B審判長法官　俞慧君
~B法　　　官　蕭錫証
~B法　　　官　許永煌
右為正本係照原本作成。
本判決不得上訴。
中　　　華　　　民　　　國　　九十一　　年　　 十二　　 月　　 十九　　 日
~B法院書記官　馮衍燕
